【裁判字號】    91,小上,8
【裁判日期】    920626
【裁判案由】    損害賠償
【裁判全文】
臺灣苗栗地方法院民事裁定  九十一年度小上字第八號
    上  訴  人  己○○
    被上訴人    丙○○
                戊○○
                甲○○
                乙○○
                丁○○
右當事人間請求損害賠償事件，上訴人對於中華民國九十一年六月七日本院苗栗簡易
庭九十一年度苗小字第三號第一審判決提起上訴，本院裁定如左：
    主      文
上訴駁回。
第二審訴訟費用新台幣壹仟伍佰陸拾捌元由上訴人負擔。
    理      由
一、按對於小額程序第一審裁判之上訴或抗告，非以其違背法令為理由，不得為之，
    民事訴訟法第四百三十六條之二十四第二項定有明文。又依同法第四百三十六條
    之三十二第二項準用第四百六十八條規定，判決不適用法規或適用不當者，為違
    背法令；而判決有同法第四百六十九條第一款至第五款情形之一者為當然違背法
    令。是當事人提起上訴，如依同法第四百三十六條之二十五規定，以小額程序之
    第一審判決有不適用法規或適用法規不當為理由時，其上訴狀或理由書應該具體
    指摘，並揭示該法規之條項或其內容，若係成文法以外之法則，應揭示該法則之
    旨趣，倘為司法院解釋或最高法院之判例，則應揭示該判解之字號或其內容，或
    揭示如何當然違背法令之事實；又，若當事人以原審判決違背經驗法則、證據法
    則為理由，提起上訴者，其上訴狀或其理由書應有具體之指摘，並揭示該經驗法
    則、證據法則，上訴狀如未依此項方法表明者，即難認為已對第一審判決之違背
    法令有具體之指摘。上訴狀或理由書如未依此項方法表明，或其所表明者，顯與
    上開法條規定之情形不相合時，即難認為已對小額程序之第一審判決之違背法令
    有具體之指摘，其上訴自難認為合法，即屬不應准許，應予駁回。（最高法院二
    十六年度鄂上字第二三六號判例、最高法院七十一年度臺上字第三一四號、七十
    一年台上字第四八０號判例參照）。
二、本件上訴意旨略以：
（一）上訴人通行系爭六六九之十一地號土地，至六六九之九地號土地收割稻作，將
      近三、四十年，其間，各共有人均無異議，亦相安無事，各共有人對於上訴人
      通過六六九之十一地號土地以收割稻作已然形成共識，詎被上訴人等因其胞弟
      材貴地與上訴人另有訴訟糾紛，為達要脅上訴人之目的，竟片面拒絕上訴人通
      行六六九之十一土地，果被上訴人為系爭六六九之十一號土地之分管人，則濫
      用權利之人應係被上訴人為是，詎原審反以上訴人濫用權利為由，駁回上訴人
      於原審之請求，則原審判決未查上訴人通行系爭土地將近三、四十年之事實，
      即認定上訴人無通行系爭土地之權利，實有違經驗法則及論理法則。
（二）原審判決既認為「原告欲通過之六六九之十一地號之通路，究係原告或訴外外
      人林貴地分管之範圍，兩造尚有爭議」，復認為原告無通行該通路之權利，而
      應另由他路通行而收割稻作，其前後判斷即有矛盾，蓋系爭通路既有爭議未決
      ，何以原告即不得經過系爭通路行使權利？核原審就此部分前後判斷不一，顯
      有矛盾。
（三）原審認為原告另有通路通行而收割稻作一情，經查原審所認另行通行之通路甚
      為狹窄，現代農作收割絕大多數均已全面機械化，農村人力又嚴重不足，如該
      通道無法通行割稻機等大型農機，以人工方式收割非但不切實際，且絕無可能
      。惟原審仍謂上訴人只得通行該狹窄道路而以人工方式進行收割，否則將豬舍
      拆除以為通行農機用，說可謂捨本逐末，實有違經驗法則論理法則。
三、查原審判決認定「原告所欲通過之系爭六六九之十一地號之通路，究係原告或訴
    外人林貴地分管之範圍，兩造尚有爭議，惟原告得通過之右後方空地及水泥通道
    為原告所分管之範圍，兩造並無爭執，是縱使現狀原告右後方之空地及水泥通道
    之寬度，因原告另築有豬舍致該通道過於狹窄，然原告在其分管範圍內，仍應設
    法將之拓寬或移除其餘障礙物，俾使割稻機得以通過原告之系爭稻田，原告捨棄
    而不為，堅持通過有爭執之系爭六六九之十一地號土地，亦有權利濫用之嫌。」
    （原審判決第五頁第一行至第七行），故難認上訴人（即原告）所主張伊通過六
    六九之十一地號土地以收割稻作，在各共有人間已形成共識之事實為真實；且原
    審係認定上訴人得通過之右後方空地及水泥通道為上訴人所分管之範圍，兩造並
    無爭執，故上訴人捨此通無爭議之通道不為，而堅持通過系爭六六九之十一地號
    之通路，有權利濫用之嫌，難認該判決有違反經驗法則及論理法則之處。
四、次查，原審判決認定「被告雖以原告割稻機欲通過之路線即原告房屋前方及左方
    之通路係訴外人林貴地分管之範圍為由，阻止原告通過，然原告仍可藉由房屋右
    方之空地及通道至屋後之稻田收割，原告捨棄通行右方之通路，未為收割，終至
    系爭稻田乾枯，則揆之首開判例意旨之說明，被告之前開阻擋割稻機行為，與原
    告之系爭稻田乾枯之結果，顯難認為有相當因果關係存在。」（原審判決第四頁
    第十三行至第十七行），並未就上訴人有無通行系爭六六九之十一地號通路，加
    以認定，難謂該判決前後有矛盾之處。況且，小額訴訟程序並無準用民事訴訟法
    第四百六十九條第六款之規定，倘若原審有判決不備理由或理由矛盾之情者，亦
    非當然違背法令。
五、末查，原審判決認定「縱使現狀原告右後方之空地及水泥通道之寬度，因原告另
    築有豬舍致該通道過於狹窄，然原告在其分管範圍內，仍應設法將之拓寬或移除
    其餘障礙物，俾使割稻機得以通過原告之系爭稻田，原告捨棄而不為，堅持通過
    有爭執之系爭六六九之十一地號土地，亦有權利濫用之嫌。」（原審判決第五頁
    第三行至第七行），並未認定上訴人需將豬舍拆除，尤難認為原判決有何違反經
    驗法則及論理法則之處。從而，上訴人對於本件小額程序之第一審判決提起上訴
    ，核其上訴理由狀所載內容，不過係就原審取捨證據，認定事實之職權行使，泛
    指摘其為不當，而非具體說明原審所為之論斷有何違反經驗法則與論理法則等情
    事，本件上訴尚難認為合法，爰依法裁定駁回其上訴。
六、按小額事件第一審法院為訴訟費用之裁判時，應確定其費用額，此項規定並於小
    額事件之上訴程序所準用，民事訴訟法第四百三十六條之十九第一項、同法第四
    百三十六條之三十二第一項定有明文，爰將本件訴訟費用額依後附訴訟費用計算
    書確定如主文第二項所示。
七、據上論結，本件上訴為不合法，依民事訴訟法第四百三十六條之三十二第一項、
    第二項、第四百三十六條之十九第一項、第四百四十四條第一項前段、第九十五
    條、第七十八條，裁定如主文。
中      華      民      國    九十二    年      六      月    二十六    日
~B審判長法官  郭千黛
~B法      官  陳慧萍
~B法      官  黃建都
右為正本係照原本作成。
本裁定不得抗告。
~B法院書記官  鄭永媚
中      華      民      國    九十二    年      六      月    二十六    日
~F0
~T40
┌───────────────────────────────────────────────────┐
│附    表：訴訟費用計算書                                                                              │
├───┬──────────────┬──────────────────┬─────────────┤
│ 編號 │    項               目     │    金        額（新台幣）          │  備      註              │
├───┼──────────────┼──────────────────┼─────────────┤
│  一  │第二審裁判費用              │玖佰玖拾元                          │                          │
├───┼──────────────┼──────────────────┼─────────────┤
│  二  │第二審送達郵費              │伍佰柒拾捌元                        │含送達第二審裁定之郵費，剩│
│      │                            │                                    │餘郵票另行退還。          │
├───┴──────────────┼──────────────────┼─────────────┤
│  合                            計  │壹仟伍佰陸拾捌元                    │                          │
└──────────────────┴──────────────────┴─────────────┘


司法院資訊處製作；財團法人民間司法改革基金會備份。
